臺灣橋頭地方法院刑事裁定　
111年度撤緩字第83號
公  訴  人  臺灣橋頭地方檢察署檢察官
受  刑  人  莊披芳


上列聲請人因受刑人聲請撤銷緩刑案件，聲請撤銷緩刑之宣告（
111年度執聲字第797號），本院裁定如下：
    主  文
聲請駁回。
    理  由
一、聲請意旨略以：受刑人莊披芳前因過失傷害案件，經臺灣高
    雄地方法院（下稱高雄地院）於民國111年6月23日以111年
    度交簡字第1695號判處有期徒刑3月，緩刑2年，於111年8月
    3日確定。受刑人依判決所定負擔，應支付告訴人洪玉鳳新
    臺幣（下同）10萬元，給付方式為於每月30日前，按月給付
    5,000元。惟受刑人未按期履行，違反刑法第74條第2項第3
    款所定負擔情節重大，足認原宣告之緩刑難收其預期效果，
    而有執行刑罰之必要，已合於刑法第75條之1第1項第4款所
    定得撤銷緩刑宣告之原因，爰依刑事訴訟法第476條規定聲
    請撤銷受刑人之緩刑宣告。
二、按緩刑之宣告應撤銷者，由受刑人所在地或其最後住所地之
    地方法院檢察官聲請該法院裁定之，刑事訴訟法第476條定
    有明文。查受刑人之最後住所地在高雄市湖內區，有受刑人
    個人戶籍資料在卷可按，依前開規定，本院自屬有管轄權之
    法院，先予敘明。
三、按緩刑之宣告，得斟酌情形，命犯罪行為人向被害人支付相
    當數額之財產或非財產上之損害賠償；受緩刑之宣告，違反
    刑法第74條第2項第1至8款所定負擔情節重大，足認原宣告
    之緩刑難收其預期效果，而有執行刑罰之必要者，得撤銷其
    宣告，刑法第74條第2項第3款、第75條之1第1項第4款定有
    明文。次按緩刑制度設計之本旨，在鼓勵惡性較輕微之犯罪
    行為人或偶發犯、初犯得適時改過，以促其遷善，復歸社會
    正途，其以附條件方式為之，係基於個別預防與分配正義之
    目的，使犯罪行為人得以自新並適度填補犯罪所生損害，然
    經宣告緩刑後，若有具體事證足認其並不因此有改過遷善之
    意，即不宜給予緩刑寬典，因而設有撤銷緩刑宣告之制度。
    上揭條文所規定之「情節重大」要件，應考量受刑人是否自
    始真心願意接受緩刑所附條件，或於緩刑期間是否顯有履行
    條件可能而隱匿或處分其財產、故意不履行、無正當事由拒
    絕履行，並衡酌受刑人未履行條件與被害人所受損害之具體
    情況，以資判斷原緩刑宣告是否已難收預期效果，而有撤銷
    並執行刑罰之必要，非謂受刑人一不履行即當然應撤銷緩刑
    。且刑法第75條之1採裁量撤銷主義，賦予法院撤銷與否之
    權限，特於第1項規定實質要件為「足認原宣告之緩刑難收
    其預期效果，而有執行刑罰之必要」，供作審認之標準。亦
    即於上揭得撤銷緩刑之情形，法官應依職權本於合目的性之
    裁量，妥適審酌受刑人於緩刑期間內違反應遵守事項之情節
    是否重大，是否已難收其預期效果，而確有執行刑罰之必要
    ，並非受緩刑宣告之人一有違反之情事即應撤銷其緩刑之宣
    告。
四、經查：
(一)受刑人前因犯過失傷害案件，經高雄地院於111年6月23日以
    111年度交簡字第1695號判處有期徒刑3月，緩刑2年，應依
    判決所定負擔，給付告訴人10萬元之損害賠償，其中1萬元
    於111年6月30日前給付完畢，餘款9萬元自111年7月30日起
    ，按月於每月30日前給付5,000元，至全部清償完畢止，如
    有一期未付，視為全部到期，上開判決業於111年8月3日確
    定等節，有前開判決書及臺灣高等法院被告前案紀錄表在卷
    可稽，此部分事實首堪認定。
(二)又上開判決確定後，受刑人於111年6月30日已給付告訴人1
    萬元，於同年7月30日固未遵期給付該期款項5,000元，然於
    同年8月30日復給付告訴人5,000元等情，有刑事撤銷緩刑聲
    請狀、臺灣高雄地方檢察署（下稱高雄地檢署）電話紀錄單
    、路竹區農會聯部往來匯款回條聯、郵政跨行匯款申請書在
    卷為憑，是受刑人固因未遵期給付而有違反刑法第74條第2
    項第3款所定負擔之情形，然受刑人迄今僅1期款項未遵期給
    付，該情形是否已屬違反前開緩刑所定負擔「情節重大」，
    顯已有疑問。況經高雄地檢署執行科書記官詢問受刑人為何
    未遵期給付，受刑人稱：因為現在沒有工作，經濟又不好，
    其僅是慢1期支付而已，並且已有事先打電話給告訴人，但
    告訴人並不給其商量的餘地等語，有高雄地檢署電話紀錄單
    附卷可憑；參酌近年因新冠肺炎疫情影響，經濟不景氣，國
    人失業率節升不降，是受刑人稱因經濟陷入困境而暫時無力
    如期給付賠償金，非全然無據。又受刑人於111年8月30日確
    已匯款5,000元至告訴人帳戶，告訴人亦有收受等情，有郵
    政跨行匯款申請書、高雄地檢署電話紀錄單在卷可按，是應
    認受刑人確有履行前開緩刑所定負擔之誠意及意願，僅因經
    濟因素而有所遲延，然尚難認受刑人認有何故意不履行、無
    正當事由拒絕履行或顯有逃匿之虞等情事。
(三)本院考量原判決命受刑人向告訴人支付相當數額財產之負擔
    ，依刑法第74條第4項之規定，本得作為民事強制執行名義
    ，而遲延履行之效果，尚得請求自遲延時起之法定遲延利息
    ，要非因受刑人一時未履行分期給付，告訴人之餘款即毫無
    獲得清償之機會，是告訴人之債權已依法賦予保障。權衡刑
    罰之目的在於制裁不法，而緩刑之宣告係給予犯罪行為人自
    新之機會，是受刑人於受緩刑宣告後，因事後經濟窘困而一
    時無法賠償，難認即代表原緩刑宣告已難收其預期之效果，
    而有執行刑罰之必要。此外，依卷內現存證據資料，復無其
    他事證堪信原宣告之緩刑已難收矯治之效而有執行刑罰之必
    要，是本院認仍得期待受刑人藉由前揭緩刑宣告，勵其知所
    警惕，端正己身，尚無以刑罰制裁取代緩刑宣告之必要，是
    聲請人首揭聲請，礙難准許，應予駁回。
五、依刑事訴訟法第220條，裁定如主文。　
中　　華　　民　　國　　111 　年　　11　　月　　15　　日
                  刑事第六庭    法　官  李冠儀
以上正本證明與原本無異。
如不服本裁定，應於收受送達後5 日內向本院提出抗告狀。
中　　華　　民　　國　　111 　年　　11　　月　　15　　日
                                書記官  顏宗貝